【裁判字號】    89,交易,847
【裁判日期】    891220
【裁判案由】    過失傷害
【裁判全文】
~w2z2;臺灣高雄地方法院刑事判決~w1z1;      八十九年度交易字第八四七號
    公  訴  人  臺灣高雄地方法院檢察署檢察官
    被      告  丙○○
右列被告因過失傷害案件，經檢察官提起公訴（八十九年度偵續字第三一五號），本
院判決如左：
    主  文
丙○○因過失傷害人，處罰金肆仟元，如易服勞役，以佰元折算壹日。
    事  實
一、丙○○於民國八十九年一月二日下午五時許，在其父親湯烈山所經營位於高雄市
    左營區○○路三六號之軍刀租車行內，明知甲○○於飲酒後，神志不清、反射能
    力減低，已達不能安全駕駛動力交通工具之酒醉狀態下（此部分業經本院以八十
    九年度交易字第一九一號判決在案），亦明知甲○○並未考領有何駕駛執照，不
    得駕車，竟將丁○○（連帶保證人為甲○○）已返還原於同日下午一時五十分許
    起至同日下午三時三十分止所承租之牌照號碼ΖＧ─四○九五號自用小客車，猶
    仍於是日下午五時三十分許，將該部自用小客車交予甲○○借貸使用。而甲○○
  乃於是日下午五時四十五分許，駕駛該部自用小客車，沿高雄市○○區○○街往
    鼓山方向行駛，途經該路八十四巷一號前，因酒醉意識不清及未經公路監理機關
    合格考驗駕駛能力及駕駛智識之狀況下，以時速六十、七公里之行車速度飆駛於
    窄巷中，遂未注意警戒車前動態，並採取適當、必要及有效之閃避或煞車等安全
    措施，猛烈衝撞在上開地點路旁門前從事木工之乙○○，致其因此倒地，受有左
    脛、腓骨遠端開放性骨折、左胸第五至十肋骨骨折及頭部外傷等傷害。甲○○於
    肇事後，另起意駕車逃逸（此部分亦經本院以八十九年部交易字第一九一號判決
    在案），並於同日下午六時許，駕駛上開自用小客車，駛至丙○○其父經營之軍
    刀租車行，將該車返還予丙○○。
二、案經乙○○訴請臺灣高雄地方法院檢察署檢察官偵查起訴。
    理  由
一、訊據被告丙○○供認有於前揭時地將上開自用小客車借予案外人李健福使用之事
    實，惟矢口否認有何過失犯行，辯稱︰渠不知案外人甲○○有喝酒云云。經查︰
    右揭事實，業據告訴人乙○○於偵查及本院審理中指訴歷歷在卷，並有小客車租
    賃契約書影本乙紙附卷（偵查卷）足憑。另案外人甲○○於八十九年三月三日本
    院另案（即八十九年度交易字第一九一號）審理中亦供承︰伊於肇事當日下午，
    在釣蝦場及朋友之車廠內，喝了約五、六瓶啤酒，伊先去朋友車廠再去釣蝦場內
    喝酒後，伊駕駛朋友之汽車，無駕駛執照，於右揭時地肇事；該部自用小客車之
    車主兒子「朝琴」將車借伊，「朝琴」知道伊喝酒之事，且無駕照，伊與「朝琴
    」是朋友等語；且案外人甲○○於八十九年八月一日本院另案（同上）審理中復
    供承︰伊向朋友（即被告丙○○，下同）借車駕駛，伊朋友知道伊有喝酒，且無
    駕照，朋友仍將車借予伊，伊還車時，有告知朋友駕車肇事之事等語，此有本院
    八十九年度交易字第一九一號影印卷宗乙份在卷可稽。再者，案外人即本件道路
    交通事故肇事者甲○○於是日下午七時零四分肇事後向警察機關投案，經警測得
    其吐氣中所含酒精成份高達每公升三點三九毫克，有酒精濃度測試單乙紙附卷（
    警卷）足憑。按行為人飲酒後如其呼氣中之酒精濃度已達每公升二點五毫克至三
    點五毫克間時，行為人呈現之症狀為︰強度酩酊、意識混亂、步履蹣跚、語言不
    清及有昏睡等情狀，酒醉之程度為深醉，認為已逾不能安全駕車之標準，此業經
    法務部八十八年五月十八日法八八檢字第○○一六六九號函告週知。於此，被告
    上開所辯顯係臨訟卸責飾詞，殊無足取。此外，告訴人因本件道路交通事故之發
    生，受有如事實欄所示之傷害，有重仁骨科醫院醫師梁世傑出具之診斷證明書乙
    紙在卷（警卷）可按。
二、被告明知案外人甲○○既已酒醉，且無考領有何駕駛執照，詎仍執意將上開自用
    小客車借予案外人甲○○駕駛，足認被告對於案外人甲○○將因酒醉混惑其判斷
    能力及減低反射能力，且未經公路監理機關考驗案外人甲○○駕駛能力及駕駛智
    識之狀況下，得以預見案外人甲○○將因此有駕車肇事之虞，顯見被告對於案外
    人甲○○駕車肇事之事實有認識之過失存在（刑法第十四條第二項規定參照）。
    矧以，案外人甲○○酒醉無駕駛執照駕車肇事，致使告訴人受有如事實欄所示之
    傷害，被告借車予案外人甲○○之行為，顯與告訴人所受傷害間有相當之因果關
    係存在。是本案事證已臻明確，被告犯行洵堪認定，應予依法論科。
三、被告明知案外人甲○○既無駕駛執照，且已酒醉之狀態下，猶仍將上開自用小客
    車借予案外人甲○○駕駛，對於案外人甲○○將因此駕車肇事之事實有所預見，
    告訴人亦因此受傷，核其所為，係犯刑法第二百八十四條第一項前段之普通過失
    傷害罪。爰審酌被告前開過失之程度，迄今尚未與告訴人達成和解，告訴人已因
    本件道路交通事故而與案外人即肇事者甲○○調解成立，有高雄市鼓山區調解委
    員會調解書影本附卷可攷及告訴人受傷情形等一切情狀，量處如主文所示之刑，
    並諭知易服勞役之折算標準。
據上論斷，應依刑事訴訟法第二百九十九條第一項前段，刑法第二百八十四條第一項
前段、第四十二條第二項，罰金罰鍰提高標準條例第一條前段、第二條，判決如主文
。
本案經檢察官高大方到庭執行職務。
中      華      民      國    八十九    年     十二     月     二十     日
                                  臺灣高雄地方法院交通法庭
                                      法  官
如不服本判決，應於送達後十日內，向本院提出上訴狀。
附錄本案論罪科刑法條全文：
刑法第二百八十四條第一項前段
  因過失傷害人者，處六月以下有期徒刑、拘役或五百元以下罰金。


司法院資訊處製作；財團法人民間司法改革基金會備份。
